臺灣花蓮地方法院民事判決
111年度訴字第27號
原      告  陳昕昀  
訴訟代理人  王泰翔律師
被      告  劉庭妟  
訴訟代理人  鄭道樞律師
上列當事人間侵權行為損害賠償事件，本院於民國111年4月12日
言詞辯論終結，判決如下：
    主      文
被告應給付原告新臺幣200,000元，及自民國110年12月21日起至
清償日止，按年息百分之5計算之利息。
原告其餘之訴駁回。
訴訟費用由被告負擔百分之20，餘由原告負擔。
本判決原告勝訴部分得假執行，但被告提出新臺幣200,000元預
供擔保，得免為假執行。
    事實及理由
一、原告起訴主張：被告明知訴外人羅宇鴻為原告之配偶，竟於
    民國110年9月至同年10月29日間某日以行動電話傳送個人親
    密相片給原告配偶，並於上開期間內某日在花蓮市○○街0巷0
    弄0號「童話汽車旅館海洋分館」發生性行為。被告上開行
    為侵害原告配偶權，致原告精神上所受痛苦甚鉅，難以承受
    ，爰依侵權行為之法律關係，請求被告賠償非財產上損害等
    語。並聲明：被告應給付原告新臺幣（下同）1,000,000元
    ，及自起訴狀繕本送達翌日起至清償日止，按年息百分之5
    計算之利息。
二、被告辯稱：不爭執原告所主張之事實，但配偶權似非民法第
    184條第1項前段所保護之權利，且原告亦不得依同項後段或
    第2項之規定請求損害賠償。又訴外人羅宇鴻與為共同侵權
    行為人，原告已免除其責任，依民法第276條規定，就其應
    負擔額部分，應予扣除。另被告坦承自己所為，涉世未深，
    懊悔不已，原告請求慰撫金額過高等語。並為答辯聲明：原
    告之訴駁回。　
三、本院判斷如下：
  ㈠原告主張被告於上開期間與原告配偶羅宇鴻發生前述婚外情
    一節，此為被告所不爭執，並有戶籍謄本、光碟等件在卷為
    證，應認屬實。
  ㈡按因故意或過失，不法侵害他人之權利者，負損害賠償責任
    。不法侵害他人之身體、健康、名譽、自由、信用、隱私、
    貞操，或不法侵害其他人格法益而情節重大者，被害人雖非
    財產上之損害，亦得請求賠償相當之金額。其名譽被侵害者
    ，並得請求回復名譽之適當處分。前2項規定，於不法侵害
    他人基於父、母、子、女或配偶關係之身分法益而情節重大
    者，準用之。民法第184條第1項前段、第195條第1、3項分
    別定有明文。而婚姻係以夫妻之共同生活為其目的，如明知
    為他人配偶卻故意與之交往，其互動方式依社會一般觀念，
    已足以動搖婚姻關係所重應協力保持共同生活圓滿安全幸福
    之忠實目的時，不得謂非有以違背善良風俗之方法，加損害
    於他人之故意，茍配偶確因此受非財產上之損害即精神上痛
    苦，自亦得依法請求賠償。侵害配偶權之行為，並不以通姦
    行為為限，倘夫妻任一方與他人間存有逾越結交普通朋友等
    一般社交行為之不正常往來，其行為已逾社會一般通念所能
    容忍之範圍，已達破壞婚姻共同生活之圓滿安全及幸福之程
    度，即足當之。　
  ㈢如上，被告與原告配偶羅宇鴻之前述行為，依一般社會通念
    ，屬夫妻間不能忍受之範圍，顯已不法破壞原告基於婚姻關
    係之生活圓滿安全及幸福，共同不法侵害原告之配偶權，依
    其情節應屬重大，原告因此受有精神上痛苦，故原告依侵權
    行為之規定請求被告賠償非財產上損害，自屬有據。
　㈣至被告辯稱配偶權並非民法第184條第1項前段所保護之權利
    云云。按婚姻制度具有維護人倫秩序、性別平等、養育子女
    等社會性功能，且因婚姻而生之永久結合關係，亦具有使配
    偶雙方在精神上、感情上與物質上互相扶持依存之功能。故
    國家為維護婚姻，非不得制定相關規範，以約束配偶雙方忠
    誠義務之履行(司法院釋字第791號解釋理由書意旨參照)。
    次按權利可分為財產權與非財產權，非財產權係非以經濟利
    益為內容之權利，包括人格權與身分權。身分權乃存在於一
    定身分關係上之權利，非在於支配他人，負有一定之義務，
    具倫理性，與人格權有密切關係，身分權係基於特定身分而
    發生之權利。而所謂配偶權，即夫妻應以共同生活為目的，
    應互相協力保持其共同生活之圓滿安全及幸福，互守誠實，
    屬民法第195條第3項所稱身分法益。該規定將人格法益(第1
    項)與身分法益並列，明定關於侵害人格法益之慰撫金請求
    的規定得準用於身分法益(第195條第3項)，乃因身分法益(
    如配偶權、親權)亦具有人格性質。即配偶間因婚姻而成立
    以互負誠實義務為內容之權利，屬於身分權之一種，以維護
    婚姻忠誠義務之目的言，其主要內容應在於維護配偶間親密
    關係之排他性，不許有配偶者與第三人間發生感情交往關係
    、與性欲有關之行為，或為性行為而破壞婚姻關係，是於婚
    姻關係存續中，實不容認他人對婚姻本質加以破壞，倘有予
    以干擾或侵害者，即屬破壞基於婚姻配偶關係之生活圓滿、
    安全及幸福法益，該等行為與婚姻配偶權益所受之損害間自
    有相當因果關係，而得請求非財產上損害賠償。被告此部分
    辯稱，容難憑採。
　㈤審酌被告不法侵害情節、原告因此受有精神上痛苦，兼衡兩
    造工作及財產所得狀況，原告請求被告賠償非財產上損害以
    200,000元為適當。至被告辯稱原告已免除其餘共同侵權人
    之責任，惟依其提出網際網路社群網站之對話，並非原告所
    為，且僅稱「還是很愛羅宇鴻並給機會、再發生就會離開」
    等語，礙難認有何免除其賠償責任之意，附此敘明。
四、另按給付無確定期限者，債務人於債權人得請求給付時，經
    其催告而未為給付，自受催告時起，負遲延責任。其經債權
    人起訴而送達訴狀，或依督促程序送達支付命令，或為其他
    相類之行為者，與催告有同一之效力，民法第229條第1項、
    第2項定有明文。又遲延之債務，以支付金錢為標的者，債
    權人得請求依法定利率計算之遲延利息。但約定利率較高者
    ，仍從其約定利率。應付利息之債務，其利率未經約定，亦
    無法律可據者，週年利率為百分之五，民法第233條第1項、
    第203條亦有規定。本件原告對被告之損害賠償債權，核屬
    無確定期限之給付，依上開規定，原告併請求被告給付自調
    解聲請狀繕本送達翌日（110年12月21日）起至清償日止之
    法定遲延利息，併予准許。
五、從而，原告依侵權行為之法律關係請求被告給付200,000元
    ，及自民國110年12月21日起至清償日止，按年息百分之5計
    算之利息，為有理由，應予准許；逾此範圍，則無理由，應
    予駁回。本件所命被告給付金額，依民事訴訟法第389條第1
    項第5款規定，職權宣告假執行；並依同法第392條第2項規
    定，宣告被告預供擔保，得免為假執行。
六、本判決事證已臻明確，兩造其餘攻擊防禦方法及舉證，經核
    不足影響判決結果，自無逐予論駁必要，附此敘明。
七、依民事訴訟法第79條、第389條第1項第5款、第392條第2項
    規定，判決如主文。
中　　華　　民　　國　　111 　年　　4 　　月　　26　　日
                  民事第一庭  法　官  范坤棠　
以上正本係照原本作成。
如對本判決上訴，須於判決送達後20日內向本院提出上訴狀。
如委任律師提起上訴者，應一併繳納上訴審裁判費。
中　　華　　民　　國　　111 　年　　4 　　月　　26　　日
                              書記官  徐大鴻